【裁判字號】    95,交聲,55
【裁判日期】    950807
【裁判案由】    違反道路交通管理處罰條例聲明異議
【裁判全文】
臺灣新竹地方法院交通事件裁定          95年度交聲字第55號
移送機關即  交通部公路總局新竹區監理所新竹市監理站
原處分機關
異  議  人  聯萌科技股份有限公司
即受處分人
代  表  人  甲○○
上列異議人因違反道路交通管理處罰條例案件，對於交通部公路
總局新竹區監理所新竹市監理站95年1月6日竹監新自第裁51-A00
000000號所為之違反道路交通管理事件裁決處分，聲明異議，本
院裁定如下：
      主  文
原處分撤銷。
聯萌科技股份有限公司不罰。
      理  由
一、本件原處分機關處分意旨略以：異議人聯萌科技股份有限公
    司所有車號6335-DJ號自小客車於民國94年11月9日上午8 時
    16分，行經臺北市○○路與吉昌街口（南向北）處，因汽車
    駕駛人行經有燈光號誌管制之交岔路口闖紅燈，經臺北市政
    府警察局依據採證照片掣開北市警交大字第A00000000 號舉
    發違反道路交通管理事件通知單（下稱舉發通知單），逕行
    舉發違反道路交通管理處罰條例第53條規定：「闖紅燈」。
    嗣異議人不服分別於舉發通知單所載應到案時間內之94年11
    月30日、同年12月1 日向舉發單位及原處分機關提出陳述，
    惟經原處分機關調查結果，仍認異議人違規事實明確，乃於
    95年1月6日以竹監新自第裁51-A00000000號違反道路交通管
    理事件裁決書，以異議人違反修正前道路交通管理處罰條例
    第53條（裁決書贅引第1 項，又按道路交通管理處罰條例第
    53條業經修正，經總統於94年12月28日以華總一義字第0940
    0212581號令修正公布，並於95年6月23日經行政院院臺交字
    第0950087685號令發布自95年7月1日施行，惟除將該條本文
    移列至同條第1項，並增訂第2項關於「紅燈右轉行為」之規
    定與罰則外，原條文之內容及法律效果均未變更）規定，裁
    處罰鍰新臺幣（下同）2,700元等語。
二、本件聲明異議意旨略以：異議人聯萌科技股份有限公司所有
    車號6335-DJ 號自小客車因業務所需，均由法定代理人甲○
    ○所駕駛，於上開時地因遇到交通號誌轉紅燈時已暫停等候
    ，但因後方駛來執勤中之救護車欲通過，由於駕駛人之前長
    年居住美國，而美國法律規定當後方有救護車駛來，則前方
    車輛必須向右方駛離以利救護車通過。駕駛人因對此一認知
    一時無法變更，即於右方駛去，又因駕駛人車輛本位於車道
    最前方，故一旦於右方駛去後即已越線且將導致其他行人及
    車輛不便通過，因此駕駛人不得已只好再向前駛去以致穿越
    紅燈乙事發生。而駕駛人於94年11月30日向舉發單位即臺北
    市政府警察局大同分局發出陳述書後，所得北市警同分交字
    第09434247600 號函覆該分局調閱相關資料，並無查得有救
    護車於該時間點經過駕駛人被舉發之路口乙事，著實令駕駛
    人深感不解，除請舉發單位詳細敘明所調閱資料之內容，再
    次釐清駕駛人所陳述之有救護車通過情形確實存在，且考量
    駕駛人實非故意犯下闖紅燈乙事，爰聲明異議請求撤銷原處
    分等語。
三、按汽車駕駛人駕駛汽車，應遵守道路交通標誌、標線、號誌
    之指示，道路交通安全規則第90條定有明文，而道路交通標
    誌標線號誌設置規則第206條第5款第1 目規定「圓形紅燈」
    之行車管制號誌，係表示禁止車輛通行，不得超越停止線或
    進入路口。如汽車駕駛人行經有燈光號誌管制之交叉路口闖
    紅燈者，處1,800元以上5,400元以下罰鍰，修正前道路交通
    管理處罰條例第53條亦定有明文。
四、訊據異議人聯萌科技股份有限公司之法定代理人甲○○固不
    否認有於原處分所載時間，駕駛異議人所有之車號6335-DJ
    號自小客車行經臺北市○○路與吉昌街口處闖紅燈之事實，
    惟矢口否認有何違反道路交通管理處罰條例之行為，辯稱：
    闖紅燈是因為後面有救護車，救護車與伊同行駛於第二車道
    ，至少差3、4個車身，因為伊覺得應該要靠右邊，而且當時
    車輛不多，救護車又不減速，而伊已經在線的最前方，當時
    剛變紅燈沒多久，伊在當下認為真的只能闖紅燈解決問題云
    云。經查：
(一)、異議人所有之車號6335-DJ 號自小客車於前揭時、地闖越
      紅燈違規經警依採證照片逕行舉發等情，有採證照片2 張
      、臺北市政府警察局94年11月21日北市警交大字第A00000
      000 號舉發違反道路交通管理事件通知單乙紙在卷可參（
      見本院卷第18頁、第20頁），而異議人之法定代理人甲○
      ○亦坦承當時駕駛該車行經上開地點，並於行車管制號誌
      為紅燈時超越路口停止線、進入路口並繼續行駛，故異議
      人之車輛確有闖紅燈之事實，已堪認定。
(二)、又本院就本件交通違規地點之照相機在94年11月9日上午8
      時16分前後時段所拍攝之違規照片連同本件異議人違規舉
      發之照片加洗到院，以查明是否有異議人所述救護車在其
      後通過路口乙事函詢舉發單位即臺北市政府警察局大同分
      局，經舉發單位檢視違規路段採證照片結果，本件異議人
      為系爭闖紅燈採證照相儀器所攝第106 筆違規，至相鄰本
      件交通違規事件之第107 筆闖紅燈違規紀錄，係於94年11
      月9日上午8時17分許顯示有車號3485-EA 號救護車通過舉
      發地點路口，此有臺北市政府警察局大同分局95年4 月14
      日北市警同分交字第09531478100 號函所檢附之違規事件
      答辯報告表乙紙、前後採證照片共4 張、本院電話紀錄表
      、採證照片所示數據之說明資料各乙紙及微電腦闖紅燈自
      動測高速照相設備操作手冊乙份在卷可稽（見本院卷第16
      至19頁、第29至30頁），足知異議人所辯舉發當時有救護
      車在其後方行駛而來乙節，並非子虛。
(三)、惟查，參諸前揭採證照片4 張，佐以上開本院電話紀錄表
      、採證照片所示數據之說明資料及微電腦闖紅燈自動測高
      速照相設備操作手冊中之「資料欄範本」，本件第1 張採
      證照片（即本院卷第18頁上方該張）顯示：於94年11月9
      日上午8 時16分許，異議人所有之車輛行駛於第二車道，
      並於該路口行車管制號誌轉變為紅燈後1.4 秒時，車身後
      輪正橫越停止線；第2 張採證照片（即本院卷第18頁下方
      該張）顯示：該路口行車管制號誌轉變為紅燈後2.2 秒時
      ，異議人車輛仍以時速55公里進入路口繼續行駛。又第3
      張採證照片（即本院卷第19頁上方該張）顯示：於94年11
      月9日上午8時17分許，車號3485-EA 號救護車行駛於第一
      車道，並於該路口行車管制號誌轉變為紅燈後27.1秒時，
      車身後輪正橫越停止線；第4 張採證照片（即本院卷第19
      頁下方該張）則顯示：該路口行車管制號誌轉變為紅燈後
      27.9秒時，前開救護車仍以時速28公里進入路口繼續行駛
      。依上開說明，本件舉發當時異議人車輛係於該路口行車
      管制號誌接續轉變為紅燈後1.4秒、2.2秒時，車身後輪橫
      越停止線嗣再進入路口繼續行駛，而前開救護車則係於行
      車管制號誌接續轉變為紅燈後27.1秒、27.9秒時，車身後
      輪始橫越停止線並進入路口繼續行駛，以異議人車輛與該
      救護車先後駛抵舉發路口之時間相差長達約25秒等情觀之
      ，可見兩車間之距離應甚為遙遠，顯無可能如異議人所辯
      僅差約3、4個車身，是本件異議人闖紅燈之交通違規行為
      與前開救護車執行公務間應無任何關聯；另查，該救護車
      於闖紅燈遭舉發拍照當時係行駛於該路段第一車道，業如
      前述，亦非如異議人所稱救護車係在異議人車輛後方同行
      駛於第二車道，是兩車行駛路徑乃大相逕庭，凡此已足徵
      異議人前開辯詞均與事實相違而難採信。
(四)、再且，觀諸上揭本件異議人遭舉發之2 張採證照片所示內
      容，除異議人所有之車輛當時位於第二車道外，該路口尚
      甚為空曠，異議人車輛之前方已因行車管制號誌轉變為紅
      燈而淨空，至於異議人車輛之左、右兩側即第一、三車道
      及該車後方，則均無車輛停等或駛至，且依該路段之寬度
      除有3 處快車道外，復設有慢車道，並劃設機車停等區，
      而該機車停等區內並無機車暫停，顯然斯時該路段除異議
      人車輛所行駛第二車道外之其餘車道，均無車輛，此亦與
      異議人之法定代理人自承當時車輛不多等語大致相符（見
      本院卷第26頁），是縱如異議人之法定代理人所陳，其後
      方確有救護車正執行公務急欲通過，衡諸常情，該救護車
      理應仍能適時變換至其他車道超越異議人車輛行駛，或由
      異議人車輛駛向或偏移另側車道禮讓救護車通過即可，殊
      無須異議人車輛向前直行以供救護車通行之必要，其捨此
      不為，反於行車管制號誌已轉變為紅燈，猶違反燈光號誌
      管制，且以時速55公里之高速繼續前行通過舉發路口，而
      有行經有燈光號誌管制之交岔路口闖紅燈之違規行為，堪
      以認定，異議人之法定代理人所辯當下認為真的只能闖紅
      燈解決問題云云，無非係事後卸責之詞，不足採信。
(五)、至異議意旨雖另以該車駕駛人即異議人之法定代理人長年
      居住美國，而美國法律規定當後方有救護車駛來，前方車
      輛必須向右方駛離以利救護車通過，其因對此認知一時無
      法變更致違犯本件等語置辯，惟按異議人之法定代理人既
      為合法考領我國駕駛執照之人，即有遵守國內交通法規，
      依道路交通號誌指示駕駛汽車之義務，自不得以久居國外
      ，認知無法變更等與其構成違規事實與否無關之因素為由
      ，以免除其違規之責，況本件異議人確有闖紅燈之交通違
      規行為，且核與救護車執行公務無涉，已經詳述如前，其
      竟以此為異議理由，實不值一駁，斷難憑採。
五、異議人前開所辯雖無可採，然查：
(一)、按前述修正前道路交通管理處罰條例第53條之規定，顯係
      以汽車（含機車）之駕駛人為處罰之主體。另按汽車駕駛
      人之行為有左列情形之一，當場不能或不宜攔截製單舉發
      者，得對汽車所有人逕行舉發處罰：一闖紅燈或平交道。
      …；前項逕行舉發，應記明車輛牌照號碼、車型等可資辨
      明之資料，查明汽車所有人姓名或名稱、住址後，製單舉
      發處罰之，修正前道路交通管理處罰條例第7條之2第1 項
      第1款、第2項復規定甚明（上開規定於該條例94年12月28
      日修正公布後，僅作部分文字更動，並將原第7條之2第2
      項移列至第4 項，實質內容並無變更）。又道路交通管理
      處罰條例關於車輛駕駛人之處罰，如應歸責於車輛所有人
      者，處罰車輛所有人。而逕行舉發違反道路交通管理事件
      ，經汽車所有人依通知單之應到案日期前到案，並告知違
      規駕駛人姓名、身分證統一編號及住址者，處罰機關應即
      另行通知違規駕駛人到案依法處理；逾應到案日期，處罰
      機關應依本條例第85條第3 項規定，處罰汽車所有人，亦
      據修正前道路交通管理處罰條例第85 條第3項、違反道路
      交通管理事件統一裁罰標準及處理細則第24條規定明確（
      道路交通管理處罰條例於94年12月28日修正公布後，已於
      同條例第85條第1 項規定：「本條例之處罰，受舉發違反
      道路交通管理事件之受處罰人，認為受舉發之違規行為應
      歸責他人者，應於舉發違反道路交通管理事件通知單應到
      案日期前，檢附相關證據及應歸責人相關證明文件，向處
      罰機關告知應歸責人，處罰機關應即另行通知應歸責人到
      案依法處理。逾期未依規定辦理者，仍依本條例各該違反
      條款規定處罰」，核與上開修正前道路交通管理處罰條例
      第85條第3 項、違反道路交通管理事件統一裁罰標準及處
      理細則第24條之規定意旨相同，僅規定體例及文字有所更
      動）。細繹前述細則之涵義及道路交通管理處罰條例係以
      汽車駕駛人為處罰對象之立法原則，應指處罰機關在當場
      不能攔截製單舉發，而以汽車所有人逕行舉發之例外情形
      ，於知悉實際違規駕駛人之年籍資料時，應即通知違規駕
      駛人到案而對其處罰，使實際違規者受到應有之行政裁罰
      ，非可拘泥於條文文字所載，而認應侷限於由汽車所有人
      告知違規駕駛人之資料時始可另對違規駕駛人處罰。
(二)、本件原處分機關雖以異議人聯萌科技股份有限公司所有車
      號6335-DJ號自小客車於94年11月9日上午8 時16分，行經
      臺北市○○路與吉昌街口（南向北）處，因汽車駕駛人行
      經有燈光號誌管制之交岔路口闖紅燈之違規情事，當場不
      能攔截製單舉發為由，逕行以汽車所有人即異議人為裁罰
      對象，而裁處異議人罰鍰2,700 元。惟本件交通違規行為
      之實際駕駛人即異議人之法定代理人甲○○業於舉發通知
      單所載應到案日期（即94年12月19日）前之94年12月1 日
      具狀申訴，並自承舉發當時車輛係由其本人駕駛之事實，
      復載明其姓名、地址、聯絡電話等情，有交通部公路總局
      新竹區監理所新竹市監理站95年7月14日竹監新字第09500
      07007號函及所附陳述單影本乙紙附卷可佐（見本院卷第4
      0 頁、第42頁）。足認原處分機關於舉發通知單所載之應
      到案日期前，即已知悉本件逕行舉發違反道路交通管理事
      件之「實際違規駕駛人」姓名、住址等事項，依前開規定
      及說明，原處分機關自應另行通知該實際違規駕駛人即異
      議人之法定代理人甲○○到案依法處理，尚不得逕對車輛
      所有人即異議人處罰。
(三)、是以，本件異議人聲明異議之內容雖無理由，惟原處分機
      關對非違規駕駛人之汽車所有人即異議人聯萌科技股份有
      限公司裁處罰鍰2,700 元之裁決處分，依前開規定於法不
      合，應予撤銷，併諭知異議人不罰。至對本件實際違規駕
      駛人即異議人之法定代理人甲○○之處罰，應由主管機關
      另行裁處，併此敘明。
六、應依道路交通案件處理辦法第20條，裁定如主文。
中    華    民    國    95    年    8    月    7      日
                  交通法庭法  官   林惠君
如不服本裁定，應於裁定送達後5 日內向本院提出抗告狀。
以上正本證明與原本無異。
                          書記官   黃旭淑
中    華    民    國    95    年    8    月    7      日


司法院資訊處製作；財團法人民間司法改革基金會備份。
